臺灣高等法院臺南分院民事判決　　　　100年度上易字第150號
上　訴　人　顏延任
被 上 訴人　林雅逸
　　　　　　陳榮吉
上列當事人間請求損害賠償事件，上訴人對於中華民國100年5月
31日臺灣嘉義地方法院第一審判決（100年度訴字第147號）提起
上訴，本院於100年9月20日言詞辯論終結，判決如下：
    主  文
上訴駁回。
第二審訴訟費用由上訴人負擔。
    事實及理由
一、上訴人起訴主張：被上訴人林雅逸原為上訴人之妻，於民國
    （下同）99年10月中旬，婚姻關係存續中與被上訴人陳榮吉
    相通姦，爰依民法第184條第1項、第185條及第195條規定向
    被上訴人請求連帶賠償精神慰撫金新臺幣（下同）150萬元
    ，及自100年4月8日（起訴狀送達於被告林雅逸之翌日）起
    至清償日止按年息5％計算之利息。
二、
（一）被上訴人林雅逸則以：伊與上訴人於98年11月即已進入離
      婚訴訟程序，上訴人於婚姻關係中，從未負擔家庭開銷，
      且係家暴累犯，並因年長伊近20歲，兩人性生活不圓滿，
      上訴人長期懷疑被上訴人外遇，言行舉止，令人心寒。請
      求法院考量被上訴人於婚姻中之獨力付出與苦楚，酌減賠
      償金額等語。
（二）被上訴人陳榮吉則以：上訴人與林雅逸婚姻並不美滿，伊
      於上訴人與林雅逸結婚之前即為男女朋友，伊二人發生性
      行為時，上訴人與林雅逸已經在進行離婚訴訟等語，資為
      抗辯。
三、原審判決：被上訴人應連帶給付上訴人25萬元，及自100年4
    月8日起至清償日止，按年息5%計算之利息，駁回上訴人其
    餘請求。上訴人就原審駁回部分提起上訴，聲明求為判決：
    原判決有關不利於上訴人部分廢棄，該廢棄部分被上訴人應
    再給付上訴人125萬元，及自100年4月8日起至清償日止，按
    年息5%計算之利息。被上訴人就其敗訴部分並未表示不服，
    聲明求為判決：上訴駁回。
四、兩造不爭之事實
    下列事實為兩造所不爭，並有被上訴人林雅逸戶籍謄本一份
    、嘉義地方法院100年易字第137號刑事判決一份決在卷可稽
    ，應堪信為真實：被上訴人陳榮吉知被上訴人林雅逸為上訴
    人之妻，為有配偶之人，於99年10月中旬某日晚上10時許，
    在陳榮吉位於嘉義市○○街127之2號4樓之住處，與林雅逸
    發生性行為1次。
五、爭點及本院判斷
（一）本件之爭點在於：
    １被上訴人之通姦行為侵害上訴人何權利？上訴人得否請求
    被上訴人連帶賠償上訴人非財產上之損害？
    ２上訴人得請求賠償金額為何？
（二）本院之判斷：
    １按因故意或過失，不法侵害他人之權利者，負損害賠償責
      任；故意以背於善良風俗之方法，加損害於他人者亦同。
      數人共同不法侵害他人之權利者，連帶負損害賠償責任。
      不法侵害他人之身體、健康、名譽、自由、信用、隱私、
      貞操，或不法侵害其他人格法益而情節重大者，被害人雖
      非財產上之損害，亦得請求損害賠償相當之金額。前二項
      規定，於不法侵害他人基於父、母、子、女、配偶關係之
      身分法益而情節重大者，準用之，民法第184條第1項、第
      185條第1項前段、第195條第1項前段、第3項均定有明文
      。次按，通姦之足以破壞夫妻之共同生活而非法之所許，
      此從公序良俗之觀點可得斷言，不問所侵害係何權利，對
      於配偶之他方應構成共同侵權行為。婚姻係以夫妻之共同
      生活為其目的，配偶應互相協力保持其共同生活之圓滿安
      全及幸福，而夫妻互守誠實，係為確保其共同生活之圓滿
      安全及幸福之必要條件，故應解為配偶因婚姻契約而互負
      誠實之義務，配偶之一方行為不誠實，破壞共同生活之圓
      滿安全及幸福者，即為違反因婚姻契約之義務而侵害他方
      之權利（最高法院55年台上字第2053號判例意旨參照）。
      是於婚姻關係存續中，與他人通姦，自屬不法侵害他人基
      於配偶關係之身分法益而情節重大甚明，相姦者亦同。本
      件相通姦之被上訴人2人，即共同侵害上訴人基於配偶之
      身分關係所享有之夫妻身分法益。被上訴人2人抗辯上訴
      人與被上訴人林雅逸之婚姻不美滿，已進入離婚訴訟程序
      云云，縱使屬實，惟在該二人離婚之前，並不影響上訴人
      基於配偶之身分關係所享有之夫妻身份法益，被上訴人2
      人之抗辯，均無足採。從而，上訴人依侵權行為損害賠償
      之法律關係，請求相通姦之被上訴人2人連帶賠償其非財
      產上之損害，自屬於法有據，應予准許。
    ２審酌被上訴人2人之發生通姦行為時，上訴人與林雅逸已
      經在進行離婚訴訟，現已離婚，所生小孩由上訴人監護中
      ，該通姦行為已嚴重破壞上訴人與被上訴人林雅逸間夫妻
      之家庭生活，上訴人所受精神上痛苦非輕。而上訴人高中
      畢業、現任房屋仲介，收入不固定，名下除80年份、81年
      份老舊自小客車各1部外，無其他不動產；被上訴人林雅
      逸為專科畢業、目前無業、名下無任何財產；被上訴人陳
      榮吉為高職肄業、現從事髮型設計師工作、每月平均收入
      約為24,000元到28,000元之間，名下亦無任何財產等一切
      情狀，有稅務電子閘門系統財產所得調件明細表、兩造之
      全戶戶籍資料（完整姓名）查詢結果等件在卷可按（見原
      審卷第55至68頁），認上訴人請求之非財產上損害以25萬
      元為相當，上訴人在此範圍內之請求為有理由，應予准許
      ，逾此部分，則無理由，應予駁回。
六、從而，上訴人依據侵權行為之法律關係，請求被上訴人連帶
    給付上訴人25萬元，及自100年4月8日起至清償日止，按年
    息5%計算之利息，為有理由，應予准許，逾此之請求為無理
    由，應予駁回。原審判決於法並無不合，上訴意旨指摘原判
    決駁回部分不當，求為廢棄改判，為無理由，應予駁回。
七、本件事證已臻明確，兩造所為其他之主張，陳述並所提之證
    據，經審酌後，認均與本件之結論無礙，爰不一一論列，附
    此敘明。
八、據上論結，本件上訴為無理由，依民事訴訟法第449條第1項
    、第78條，判決如主文。
中    華    民    國   100    年    10    月    4     日
                    民事第四庭  審判長法  官  吳上康
                                      法  官  李文賢
                                      法  官  蔡勝雄
上為正本係照原本作成。
不得上訴。
中    華    民    國   100    年    10    月    4     日
                                      書記官  李梅菊